【裁判字號】    89,訴,147
【裁判日期】    890329
【裁判案由】    重利
【裁判全文】
臺灣板橋地方法院刑事判決                          八十九年度訴字第一四七號
    公  訴  人  臺灣板橋地方法院檢察署檢察官
    被      告  甲○○
右列被告因重利案件，經檢察官提起公訴（八十八年度偵字第二四四三五號），本院
判決如左：
    主  文
甲○○共同以乘他人急迫，貸以金錢，而取得與原本顯不相當之重利為常業，處有期
徒刑參月。緩刑貳年。
    事  實
一、甲○○與綽號「阿猴」之不詳年籍之成年男子均受有犯意聯絡之不詳年籍成年人
    潘先生所雇用，由潘先生出具資金，甲○○乃與「阿猴」於民國（下同）八十八
    十月十五日下午二時許，在台北縣板橋市○○路○段三七巷二一六號二樓，以每
    借新台幣（下同）二萬元，十日為一期、利息為四千元之方式，乘乙○○需款孔
    急，急迫之際，出借二萬元與乙○○，並預扣利息四千元，實借一萬六千元，並
    由乙○○交付國民身分證一張及簽立面額為四萬元之本票一紙予甲○○，而取得
    與原本顯不相當之重利，嗣並由甲○○於八十八年十月二十五日在台北縣板橋市
    ○○○路一五二號前向乙○○收取利息四千元，甲○○每次得由潘先生從中抽取
    其中五百至一千元與甲○○而牟利，甲○○與「阿猴」、潘先生三人即恃此維生
    ，賴以為業。嗣甲○○與「阿猴」於八十八年十一月四日下午四時三十分許，前
    往台北縣板橋市○○○路一五二號前欲向乙○○收取利息之際，甲○○為警當場
    查獲，並起出乙○○之身分證一張，而「阿猴」則趁隙逃匿。
二、案經台北縣警察局移送台灣板橋地方法院檢察署檢察官偵查起訴。
    理  由
一、訊據被告甲○○就前開與「阿猴」二人向被害人收取利息之情事坦承不諱，核與
    被害人乙○○於警訊時之指述情節相符，復有被害人領回身分證之贓證物認領保
    管單在卷足資佐證。惟被告辯稱：其僅受實際放貸潘先生之雇而為上開行為，並
    不知潘先生係經營地下錢莊，其並未為放貸亦不知利息如何計算云云。經查，被
    告經潘先生之指示而為上開行為，自與潘先生有犯意聯絡與行為分擔，且被告於
    警訊供陳其與「阿猴」將二萬元扣除利息四千元後交與告訴人，並十日後有再收
    利息四千元等語明確，自知悉本件借貸係以欲扣利息且以二萬元十日一期利息為
    四千元之情，足見被告上開之所辯，不足採信。又被告係因閱報應徵而受潘先生
    雇用之事實，業據被告供述明確﹐則被告自屬以此維生而為常業。被告所辯不足
    採信。本件事證明確，被告犯行應堪認定。
二、核被告之所為，係犯刑法第三百四十五條之常業重利罪。被告與不詳年籍之「阿
    猴」、潘先生成年男子間，就上開重利犯行，有犯意聯絡及行為分擔，均為共同
    正犯。爰審酌被告犯罪之動機、手段、所生危害及犯罪後之態度尚佳等一切情狀
    ，量處如主文所示之刑。另查被告前未曾受有期徒刑以上刑之宣告，有台灣高等
    法院檢察署刑案紀錄簡覆表乙件在卷可憑，為初犯，其因一時貪念，短於思慮，
    致罹刑章，經此偵審科刑之教訓，當知警惕，應無再犯之虞，本院因認其所宣告
    之刑，以暫不執行為適當，爰併予宣告緩刑三年，以啟自新。
據上論斷，應依刑事訴訟法第二百九十九條第一項前段，刑法第二十八條、第三百四
十五條、第七十四條第一款，罰金罰鍰提高標準條例第一條前段，判決如主文。
本案經檢察官黃重鋼到庭執行職務
中      華      民      國      八十九      年    三    月    二十九    日
                                  臺灣板橋地方法院刑事第一庭
                                      法  官   胡  堅  勤
右正本證明與原本無異。
如不服本判決，應於判決送達後十日內，向本院提出上訴狀。
                                      書記官   劉  文  美
中      華      民      國      八十九      年    三    月    三十      日
附錄本案所犯法條全文
刑法第三百四十五條
以犯前條之罪為常業者，處五年以下有期徒刑，得併科三千元以下罰金。


司法院資訊處製作；財團法人民間司法改革基金會備份。
